【裁判字號】    97,抗,1981
【裁判日期】    971211
【裁判案由】    假扣押
【裁判全文】
臺灣高等法院民事裁定                  97年度抗字第1981號
抗  告  人  甲○○
代  理  人  乙○○
相  對  人  丙○○
代  理  人  詹文凱律師
上列當事人間假扣押事件，抗告人對於中華民國97年8月7日臺灣
臺北地方法院97年度裁全字第6681號裁定，提起抗告，本院裁定
如下：
    主  文
原裁定廢棄。
相對人在原法院之聲請駁回。
聲請及抗告費用均由相對人負擔。
    理  由
一、相對人於原法院聲請意旨略以：相對人於民國97年4月16日
    向抗告人買受坐落台北市○○街432巷132號4樓房屋及其基
    地（下稱系爭房地），並於同年5月15日完成所有權移轉登
    記。嗣相對人受領系爭房地後，始發覺系爭房地之房屋屋內
    天花板有水泥剝落、鋼筋裸露之情形，經台北市結構工程工
    業技師公會鑑定結果，認該房屋天花板混凝土之氯離子含量
    過高，即俗稱之「海砂屋」，且因剝落範圍甚大，恐影響結
    構及相對人之生命財產安全，擬向抗告人表示解除上開買賣
    契約，並請求返還價金新台幣（下同）8,400,000元，惟為
    恐抗告人於訴訟前及訴訟期間逃避強制執行而隱匿或處分財
    產，為保全強制執行，爰依民事訴訟法第522條、526條第2
    項規定願供擔保以代釋明，聲請對抗告人之財產在8,400,00
    0元範圍內予以假扣押等語。
二、抗告人抗告意旨略以：抗告人有正當職業，相對人假扣押執
    行抗告人之財產遠大於本件訴訟標的金額，又相對人未釋明
    假扣押之原因，抗告人並無任何脫產或隱匿財產之情形，爰
    提起抗告，請求廢棄原裁定等語。
三、按債權人就金錢請求或得易為金錢請求之請求，欲保全強制
    執行者，得聲請假扣押；假扣押非有日後不能強制執行或甚
    難執行之虞者，不得為之；請求及假扣押之原因應釋明之，
    釋明如有不足，而債權人陳明願供擔保或法院認為適當者，
    法院得定相當之擔保，命供擔保後為假扣押，民國92年2月7
    日總統令修正公布之民事訴訟法第522條第1項、第523條第1
    項及第526條第1項、第2項分別定有明文。此次修正之民事
    訴訟法第526條第2項將原有「債權人雖未為前項釋明，如就
    債務人所應受之損害已供法院所定之擔保者，得命為假扣押
    」之規定，修正為「前項釋明如有不足，而債權人陳明願供
    擔保或法院認為適當者，法院得定相當之擔保，命供擔保後
    為假扣押」，以與同條第1項規定：「請求及假扣押之原因
    ，應釋明之」相呼應，是請求及假扣押之原因，債權人應先
    釋明使法院信其大致適當，僅於其釋明不足時，法院為補強
    計，始得命供擔保，非謂法院於債權人未為釋明，僅陳明願
    供擔保時，即得為命提供擔保之假扣押裁定。又民事訴訟法
    第523條第1項所謂「不能強制執行」，如債務人浪費財產，
    增加負擔，或就其財產為不利益之處分，將成為無資力之情
    形等是，所謂甚難執行，如債務人將移住遠方或逃匿是。另
    「證明」與「釋明」在構成法院之心證上程度未盡相同，所
    謂「證明」，乃當事人提出之證據方法，足使法院產生堅強
    之心證，可以完全確信其主張為真實而言，而所謂「釋明」
    ，則為當事人提出之證據未能使法院達於確信之程度，僅在
    使法院得薄弱之心證，信其事實上之主張大概為如此者而言
    ，二者非性質上之區別，而係分量上之不同。
四、經查：相對人主張之上開事實，固據其提出房地買賣契約書
    及台北市結構工程工業技師公會鑑定報告書為憑（原審卷第
    4至17頁），惟上開文件僅能釋明「假扣押請求」之原因，
    至相對人主張：「恐抗告人於訴訟前及訴訟期間為逃避日後
    強制執行而隱匿或處分財產。」之假扣押原因，相對人於原
    審未提出任何釋明，嗣於本院審理時，相對人雖提出海國法
    律事務所函及財政部臺北市國稅局財產歸屬資料清單以為釋
    明（本院卷第31至32頁），然觀諸上開海國法律事務所函文
    所載：「貴當事人（指相對人）購屋前數度看屋，均未認房
    屋有瑕疵，今竟主張敞當事人（指抗告人）詐欺，出售海砂
    屋，確與事實不符。」、「敞當事人之屋……未曾聽聞有人
    謂是海砂屋。來函竟於無憑據下，空泛指稱海砂屋，並要求
    解除契約，返還價金，自與法不符。」等語，所涉均係「假
    扣押請求」之問題；另依上開財政部臺北市國稅局財產歸屬
    資料清單所載，抗告人之財產計有不動產6筆，及總鼎國際
    股份有限公司所得625,000元，然無法因之得知抗告人之財
    產有何異動情事，是自難僅依前開資料即遽認抗告人有浪費
    財產，增加負擔，或就其財產為不利益之處分，將成為無資
    力，甚至將移住遠方或逃匿之情事，此外，相對人復無法就
    其主張之假扣押原因再加以釋明，故相對人就假扣押原因所
    為之上揭釋明，尚難使本院得有薄弱之心證，信其事實上之
    主張大致適當，則揆諸上開三之說明，相對人假扣押之聲請
    ，歉難准許。原法院逕予准許，自有未洽。抗告意旨指摘原
    裁定不當，聲明廢棄，為有理由，爰將原裁定廢棄，裁定如
    主文第2項所示。
五、據上論結，本件抗告為有理由，爰裁定如主文。
中    華    民    國    97    年    12    月    11    日
                    民事第十二庭
                        審判長法  官  陳駿璧
                              法  官  連士綱
                              法  官  陳邦豪
正本係照原本作成。
本裁定除以適用法規顯有錯誤為理由，並經本院許可外，不得再
抗告。如提起再抗告，應於收受後10日內委任律師為代理人向本
院提出再抗告狀。並繳納再抗告費新台幣１千元。
中    華    民    國    97    年    12    月    11    日
                              書記官  李佳樺


司法院資訊處製作；財團法人民間司法改革基金會備份。
